【裁判字號】    96,易,1634
【裁判日期】    970201
【裁判案由】    竊盜
【裁判全文】
臺灣臺南地方法院刑事判決              96年度易字第1634號
公  訴  人  臺灣臺南地方法院檢察署檢察官
被      告  乙○○
上列被告因竊盜案件，經檢察官提起公訴（96年度偵字第 17104
號），本院依簡式審判程序判決如下：
    主  文
乙○○竊盜，處有期徒刑月。又竊盜，處有期徒刑伍月。應執
行有期徒刑柒月。
    事  實
一、乙○○前曾有多次竊盜前科，最後一次係於民國90年間經臺
    灣高等法院臺南分院以90年度上易字第838 號刑事判決判處
    有期徒刑3 月確定，於90年9 月10日執行完畢（不構成累犯
    ），仍基於意圖為自己不法之所有之竊盜犯意，分別為下列
    竊盜行為：
  (一)於96年9 月下旬某日中午11時許，駕駛車牌號碼YJ-1869 號
    自用小客車，至丙○○、丁○○所有位於臺南縣關廟鄉○○
    路○ 段506 號未上鎖之倉庫內（無故侵入建築物部分未據告
    訴），徒手竊取渠2 人所有之沈香粉2 包（各重32台斤、30
    台斤）、小貢香2 箱（共重40台斤）【合計約新臺幣（下同
    ）22,000元】，得手上再以上開自小客車載運離去。
  (二)同年11月9 日凌晨0 時50分許，駕駛車牌號碼TL-4232 號自
    小貨車，再度前往上開倉庫內（無故侵入建築物部分未據告
    訴），徒手竊取陳、楊2 人所有之沈香粉40包（每包重67台
    斤）、立香12箱（每箱重40台斤）【合計436,000 元】，得
    手後欲駕駛前開自小貨車離去之際，因行跡可疑，遭臺南縣
    警察局歸仁分局巡邏員警懷疑其有犯罪之嫌疑或有犯罪之虞
    ，予以查證身分，進而查悉其竊盜犯行，並扣得所竊得之上
    開沈香粉、立香，繼經得乙○○同意後，至位於臺南縣龍崎
    鄉土崎村礁坑子18號之2 住處搜索，扣得其於前開(一)所竊得
    之沈香粉2 包及小貢香2 箱等物，進而查悉上情。
二、案經丙○○訴請臺南縣警察局歸仁分局報請臺灣臺南地方法
    院檢察署檢察官偵查起訴。
    理  由
一、程序方面─
  (一)按除簡式審判程序、簡易程序及刑事訴訟法第376 條第1 款
    、第2 款所列之罪之案件外，第一審應行合議審判；另除被
    告所犯為死刑、無期徒刑、最輕本刑為3 年以上有期徒刑之
    罪或高等法院管轄第一審案件者外，於法院行準備程序進行
    中，被告先就被訴事實為有罪之陳述時，審判長得告知被告
    簡式審判程序之旨，並聽取當事人、代理人、辯護人及輔佐
    人之意見後，裁定進行簡式審判程序，刑事訴訟法第273 條
    之1 第1 項及第284 條之1 分別定有明文。本件被告乙○○
    所為刑法第320 條竊盜罪，除係犯死刑、無期徒刑、最輕本
    刑為3 年以上有期徒刑以外之罪，亦為刑事訴訟法第376 條
    第2 款之罪之案件，其於本院以獨任法官行準備程序中就被
    訴事實為有罪之陳述，經告知簡式審判程序之旨，並聽取公
    訴人、被告之意見後，本院認為適宜進行簡式審判程序。
  (二)簡式審判程序之證據調查，不受刑事訴訟法第159 條第1 項
    、第161 條之2 、第161 條之3 、第163 條之1 及第164 條
    至第170 條規定之限制，亦為同法第273 條之2 所明文。是
    此，證人丙○○於司法警察調查中之陳述、贓物認領保管單
    及臺南縣警察局歸仁分局搜索扣押筆錄、扣押物品目錄表，
    本院自可採為證據，先此敘明。
二、認定犯罪事實所憑證據及理由─
  (一)上開犯罪事實，業據被告乙○○於警、偵訊及本院審理時供
    承不諱（參警卷第6 頁至第9 頁、偵查卷第7 頁至第8 頁、
    本院97年1 月21日準備程序筆錄及審判筆錄），核與證人即
    告訴人丙○○於司法警察調查中，所證述渠所有前開沈香等
    財物遭竊情節大致相符（參警卷第10頁至第15頁），復有自
    願受搜索同意書、臺南縣警察局歸仁分局搜索扣押筆錄、扣
    押物品目錄表、蒐證照片12幀及贓物認領保管單2 紙等附卷
    可稽（參警卷第19頁、第20頁至第24頁、第28頁至第33頁、
    第26頁至第27頁），經核與被告之任意性自白相符，可以採
    信。
  (二)本件事證明確，被告竊盜犯行堪以認定，應依法論科。
三、論罪科刑之理由─
  (一)按刑法第56條連續犯之規定，業經總統於民國94年2 月2 日
    以總統華總一義字第09400014901 號令刪除該條文，並自95
    年7 月1 日施行。而依新法對於上開反覆實施犯罪模式之對
    應處置，除合於「接續犯」或「包括一罪」之情形外，僅能
    依數罪併罰之規定個別處斷。而依最高法院86年度臺上字第
    3295號判例意旨，認如數行為於同時同地或密切接近之時地
    實施，侵害同一之法益，各行為之獨立性極為薄弱，依一般
    社會健全觀念，在時間差距上，難以強行分開，在刑法評價
    上，以視為數個舉動之接續施行，合為包括之一行為予以評
    價，較為合理，方屬接續犯之範疇。足見「接續犯」之成立
    ，係指行為人主觀上，僅出於一個犯意，著手實行單一行為
    ，該行為分數個舉動接續進行，各舉動間，在時間、空間有
    密接切為前提要件，即透過對於同一法益之同種類侵害行為
    繼續不間斷之實行，業已稀釋個別行為之獨立性，致使刑法
    評價時將之視為單一、整體之犯罪行為，以符合社會一般人
    對於行為概念之認知，並與行為人之犯罪目的相互結合，則
    以接續犯之概念評價多數竊盜之行為，即有不當。至於學理
    上「包括一罪」概念中之「集合犯」態樣，此即依一般社會
    通念，特定犯罪行為具有反覆實施之特性，立法者於制定刑
    罰法律之初，亦已認知該種行為類型之反覆性，而有意藉由
    法條中客觀構成要件之行為要素，涵括上開具有反覆實施特
    性之數個犯罪行為，仍僅接受一次刑法之評價為已足。然竊
    盜犯罪，或為零星偶一為之，或長期不間斷的反覆行竊，均
    有其可能性，是自難認立法者於制定刑罰法律之初，已認知
    竊盜行為必屬具反覆性之犯罪，且有意藉由法條中客觀構成
    要件之行為要素，涵括上開具有反覆實施特性之數個犯罪行
    為。況實務上最高法院歷來僅將專以觸犯該等法條之罪，為
    其日常生活之職業者之常業犯，認為其性質上屬多數行為之
    集合犯，在法律上將之擬制為一罪（即學理上稱之實質上一
    罪），有最高法院92年度臺上字第5115號、93年度臺上字第
    3609號及94年度臺上字第4567號等判決要旨可供參照。本次
    刑法修正既依據「刑罰公平原則」之考量，刪除有關連續犯
    之規定，並將含有連續犯性質之常業犯一併全數刪除（參見
    刑法修正草案總說明），則再以集合犯之概念評價多數竊盜
    之行為，即有不當。因此，多次竊盜犯罪之行為，當無論以
    「接續犯」或「集合犯」之餘地，此時則應回歸一般刑法上
    行為單、複數之認定，而予論罪科刑，較稱妥適。
  (二)核被告所為係犯刑法第320 條第1 項之竊盜罪，再被告所為
    如犯罪事實欄一(一)至(二)所示之2 次竊盜行為，觀其犯罪時間
    分別於95年9 月間某日及同年11月9 日，該數行為並非均於
    同時、同地或密切接近之時地實施，依一般社會健全觀念，
    顯非基於單一犯罪決意所為，其在時間差距上，難以強行分
    開，而應合為包括之一行為之評價，故上開2 次竊盜犯行即
    不得以包括一罪論擬；且因刑法刪除有關連續犯之規定，並
    將含有連續犯性質之常業犯一併全數刪除，則再以集合犯之
    概念評價多數竊盜之行為，更屬輕縱，即有不當。因此，被
    告多次竊盜犯罪之行為，當無論以「接續犯」或「集合犯」
    之餘地，此時則應回歸一般刑法上行為單、複數之認定，而
    予論罪科刑，故被告前後2 次竊盜犯行，乃獨立之2 行為，
    應予分論併罰。
  (三)本院審酌被告前已有多次竊盜前科，猶不思正途以獲取所需
    ，率爾竊取他財物，危害他人財產安全，實屬不該，惟考量
    其犯罪後坦承犯行，所竊得之財物已交由告訴人領回，有前
    述贓物認領保管單在卷可參等一切情狀，分別量處如主文所
    示之刑。
四、適用之法律─
  (一)刑事訴訟法第273 之1 第1 項、第299 條第1 項前段。
  (二)刑法第320 條第1 項、第51條第5 款，刑法施行法第1 條之
    1 第1 項、第2 項前段，判決如主文。
本案經檢察官甲○○到庭執行職務。
中    華    民    國    97    年    2     月    1     日
              刑事第十三庭  法  官  張維君
以上正本證明與原本無異。
如不服本判決應於收受本判決後10日內向本院提出上訴書狀，並
應敘述具體理由。如未敘述上訴理由者，應於上訴期間屆滿後20
日內向本院補提理由書狀（均須按他造當事人之人數附繕本）「
切勿逕送上級法院」。
                            書記官  黃傳鈞
中    華    民    國    97    年    2     月    1     日
附錄本案論罪科刑法條全文：
中華民國刑法第320條
  意圖為自己或第三人不法之所有，而竊取他人之動產者，為竊
  盜罪，處5年以下有期徒刑、拘役或5百元以下罰金。
  意圖為自己或第三人不法之利益，而竊佔他人之不動產者，依
  前項之規定處斷。
  前二項之未遂犯罰之。
附記事項：告訴人或被害人對於判決如有不服，請具備理由逕向
檢察官聲請檢察官提起上訴，其上訴期間之計算，係以檢察官收
受判決正本日期為準。


司法院資訊處製作；財團法人民間司法改革基金會備份。
